【裁判字號】    88,訴,1315
【裁判日期】    900921
【裁判案由】    違反稅捐稽徵法等
【裁判全文】
臺灣桃園地方法院刑事判決                        八十八年度訴字第一三一五號
    公  訴  人  臺灣桃園地方法院檢察署檢察官
    被      告  乙○○
    選任辯護人  葉春生律師
右列被告因違反稅捐稽徵法等案件，經檢察官提起公訴（八十八年度偵字第四六五
號），本院判決如左：
    主      文
乙○○連續行使變造私文書，足以生損害於公眾，處有期徒刑陸月，如易科罰金，以
參佰元折算壹日，緩刑肆年。
    事      實
一、乙○○祥係頂欣興業股份有限公司（下稱頂欣公司）之負責人，明知頂欣公司與
    澳門大華食品公司（下稱大華公司）於八十四年十二月五日、八十五年一月十四
    日、八十五年一月十八日，所訂立進口蛋捲等食品之買賣契約實際交易價格分別
    為港幣（下同）九萬二千四百元、十一萬九千二百二十元、十三萬八千九百六十
    八點八元，竟意圖逃漏進口稅捐，竟基於概括犯意，於在八十四年十二月至八十
    五年一月間，在臺灣地區某不詳地點，連續將澳門出口商澳門大華食品公司（下
    稱大華公司）分別於八十四年十二月五日、八十四年十二月三十日、八十五年一
    月二十九日，所製作寄予頂欣公司之三份商業發票中之單價及總價，變造如附表
    一所示之金額，並先後三次利用不知情之信安報關有限公司（下稱信安公司）報
    關，而由信安公司分別於附表二所示之報關日期，代頂欣公司作成之三份進口報
    關單上，登載如附表二所示不實之單價及完稅價格，並附以上開變造金額之商業
    發票，而連續持向財政部基隆關稅局辦理投單報關而行使之，均足以生損害於海
    關對於進口貨物關稅課徵之正確性及上開國外出口商公司商業發票內容之正確性
    ，嗣於八十五年五月廿三日、同年七月十一日，經財務部關稅局驗估處先後向其
    結匯銀行查閱真正交易發票查獲，始悉上情。
二、財政部基隆關稅局移送台灣基隆地方法院檢察署呈請臺灣高等法院檢察署檢察長
    核轉臺灣桃園地方法院檢察署檢察官偵查起訴。
    理    由
一、訊據被告乙○○堅決否認意圖逃漏稅捐而繳驗不實發票之犯行，辯稱：頂欣公司
    與大華公司約定以信用狀清償貨款，而信用狀之金額為實際交易金額的兩倍，多
    出之部分作為下次訂貨之預付款或擔保金云云。惟查（一）右揭事實，業有移案
  機關函送之發票、進口報單等影本在卷可佐，而被告前揭犯行，業經基隆關稅局
    處以罰鍰並追徵稅額，被告雖聲明不服，惟該處分業經訴願、再訴願及行政法院
    判決駁回被告之訴訟而確定，有訴願書、再訴願書、行政法院判決書附卷可參，
    並經證人即時任財政部關稅總局驗估處調查科職員甲○○於本院八十九年三月二
    十三日調查證據時證稱：進口人填報關單給海關後驗貨、估價，再呈報總局，貨
    物如有疑問則提報總局之驗估處審核，貨品如和一般貨品價格有異常出入，則再
    交由調查科查證價格，原則上參考國內相同或類似貨品之一般價格以查證是否合
    理或依關稅法相關規定查驗貨品應付或實付價格，如有不符，會核對進口保單和
    結匯金額，如結匯金額較高，進口商應事先通知海關，並庭呈財政部關稅總局驗
    估處調查報告一份附卷可稽，被告自承自八十一年起即與大華公司進口食品銷售
    於市場，對於如何進口貨品報關等手續，當然知之甚明，被告向大華公司進口貨
    品，報關時檢附之發票，與向銀行所提供之開立信用狀所附發票，貨品單價以高
    報低，顯見被告所屬頂欣公司進口貨品單價以高報低而繳驗變造不實之發票報關
    。（二）被告堅稱其報關之數額為實際之交易金額云云，對於以信用狀多支付之
    價額部分，雖經證人即澳門商大華公司負責人黃榮華於本院八十八年十一月九日
    調查證據時證稱，頂欣公司報關及向銀行申請信用狀分別開立之發票皆為伊大華
    公司所開立，因要收較高之金額，於受到損失時才可彌補損失等語，然按商業發
    票係國際商業進出口貿易之重要憑證，不僅係出口廠商作為其出口商品之價格、
    數量及品質等之重要證明，亦為進口商核對出口商是否有依約出口商品之憑據，
    且為押匯銀行核撥匯款及關稅機關課稅之重要憑證，是出口廠商負有親自填載真
    實正確之商業發票之必要性，依照上開說明，證人之證詞有違國際貿易常情，況
    且證人並未提出任何證據以證明信用狀所附之發票包含屬損害賠償之擔保金，且
    與被告所稱信用狀所附之發票金額多出的部分包含下次訂貨之預付款或係擔保金
    ，有所出入，是證人證詞顯屬事後迴護被告偏袒之詞，不足採信。（三）綜上所
    示，被告所辯無非係飾卸之詞，殊無可採信，變造商業發票據以逃漏稅捐之犯行
    ，事證明確，犯行洵堪認定。
二、查被告為頂欣公司之負責人，於他人出具之商業發票，未經授權擅自更改發票內
    容並持以行使之行為，係犯刑法第二百十六條、第二百十條之行使變造私文書罪
    。其變造私文書之低度行為為行使之高度行為所收，不另論罪。被告變造商業發
    票進而行使部分，係利用不知情之報關行人員遂行犯行，應為間接正犯。且被告
    先後三次犯行，時間緊接，犯意概括，並觸犯相同構成要件之罪，應依連續犯論
    以一罪並加重其刑。審酌被告圖謀不法利益，而低報貨價逃稅，動機不正，惟進
    口之貨物尚非危險物品，且犯後已補繳稅捐，態度尚佳等一切情狀，量處如主文
    所示之刑，查被告行為後，原刑法第四十一條易科罰金之規定，業於九十年一月
    四日經立法院三讀修正通過，嗣於同年月十日經總統公布施行在案，依修正後刑
    法第四十一條第一項前段規定，犯最重本刑為「五」年以下有期徒刑以下之刑之
    罪，而受六月以下有期徒刑或拘役之宣告，因身體、教育、職業、家庭之關係或
    其他正當理由，執行顯有困難，得以一元以上三元以下折算一日，易科罰金，新
    舊法比較之結果，自以新法之規定較有利於被告，按諸刑法第二條第一項前段之
    規定，自應適用裁判時即修正後刑法第四十一條有關易科罰金之規定，諭知易科
    罰金之折算標準。又被告前未曾受有期徒刑以上刑之宣告，因一時失慮，偶罹刑
  典，事後已坦承部分犯行，深具悔意，經此刑之宣告後，應知警惕而無再犯之虞
    ，本院因認暫不執行其刑為當，予以宣告緩刑，用啟自新。
三、變造之如事實欄所示商業發票，因係繳交關稅局作為報關之資料，已非屬被告所
    有之物，爰均不予宣告沒收，附此敘明。
四、按向海關申報貨物進出口，其遞送之報單經海關收單後，海關仍須據以辦理查驗
    ，並非一經申報，即生效力。是海關既有查驗之義務，即難令申報人(即被告)負
    刑法第二百十四條之偽造文書刑責。次按稅捐稽徵法所稱稅捐，指一切法定之國
    、省 (市 ) 及縣 (市 ) 稅捐。但不包括關稅及礦稅。同法第二條定有明文。是
    本案被告逃漏關稅部分，亦並不成立稅捐稽徵法第四十一條之罪。惟因檢察官以
    之與前開論罪處刑部分有方法結果之牽連犯之裁判上一罪關係，故本院均不另為
    無罪之諭知，附此敘明。
據上論斷，應依刑事訴訟法第二百九十九條第一項前段、刑法第二條第一項前段、第
五十六條、第二百十條、第二百十六條、第七十四條第一款、修正後刑法第四十一條
第一項前段，罰金罰鍰提高標準條例第二條，判決如主文。
本案經檢察官黃智勇到庭執行職務。
中      華      民      國    九十      年  九      月    二十一    日
                                  台灣桃園地方法院刑事第六庭
                                        法  官  黃永定
右正本證明與原本無異。
對於本件判決如有不服，應於收受送達後十日內，向本院提出上訴書狀，上訴於臺灣
高等法院，並按他造當事人之人數附具繕本。
                                                書記官  陳月桂
中      華      民      國    九十      年      九      月    二十一    日
論罪科刑所引法條：
刑法第二百十條
偽造、變造私文書，足以生損害於公眾或他人者，處五年以下有期徒刑。
刑法第二百十六條
行使第二百十條至第二百十五條之文書者，依偽造、變造文書或登載不實事項或使登
載不實事項之規定處斷。
附表一
┌─────┬────┬─────┬─────┬──────┬──────┐
│發票日期  │貨品名稱│原發票單價│變造單價  │原發票總價  │變造後總價  │
├─────┼────┼─────┼─────┼──────┼──────┤
│八十四年十│(1)PHOENI│港幣（下同│十四元    │三四、三二０│一六、八００│
│二月五日  │X EGG RO│）二八‧六│          │元        │元          │
│          │LLS KING│元        │          │            │            │
│          │(12TINSx│          │          │            │            │
│          │908G/CTN│          │          │            │            │
│          │)       │          │          │            │            │
│          │(2)PHOENI│一六‧八元│ 七元     │四０、三二０│一六、八００│
│          │X EGG RO│          │          │元          │元          │
│          │LLS KING│          │          │            │            │
│          │(12TINSx│          │          │            │            │
│          │454G/CTN│          │          │            │            │
│          │)       │          │          │            │            │
│          │(3)SUPER │一四‧八元│七元      │一七、七六０│八、四００元│
│          │EGG ROLL│          │          │元          │            │
│          │S KING  │          │          │            │            │
│          │LLS(12TI│          │          │            │            │
│          │NSx434G/│          │          │            │            │
│          │CTN)    │          │          │（總價九二、│（總價四二、│
│          │        │          │          │四００元）  │０００元）  │
├─────┼────┼─────┼─────┼──────┼──────┤
│八十五年一│(1)PHOENI│二八‧六元│十四元    │六八六四０元│三三、六００│
│月十四日  │X EGG RO│          │          │            │元          │
│          │LLS KING│          │          │            │            │
│          │(12TINSx│          │          │            │            │
│          │908G/CTN│          │          │            │            │
│          │)       │          │          │            │            │
│          │(2)PHOENI│一六‧八元│七元      │八、四００元│四、二００元│
│          │X EGG RO│          │          │            │  │
│          │LLS KING│          │          │            │            │
│          │(12TINSx│          │          │            │            │
│          │454G/CTN│          │          │            │            │
│          │)       │          │          │            │            │
│          │(3)PHOENI│三０元    │十四元    │二七、０００│一二、六００│
│          │X EGG RO│          │          │元          │元          │
│          │LLS KING│          │          │            │            │
│          │(CARRLAG│          │          │            │            │
│          │ER BLE) │          │          │            │            │
│          │(6TINSx │          │          │            │            │
│          │830G/CTN│          │          │            │            │
│          │)       │          │          │            │            │
│          │(4)INSTAN│二七０元  │一七六元  │一三、五００│八、八００元│
│        │T SESAME│          │          │元          │            │
│          │POWDER(2│          │          │            │            │
│          │0 KGS PE│          │          │（總價一一九│（總價五九、│
│          │R CTN)  │          │          │、二二０元）│二００元）  │
├─────┼────┼─────┼─────┼──────┼──────┤
│八十五年一│(1)PHOENI│二八‧六元│十四元    │六八、六四０│三三、六００│
│月十八日  │X EGG RO│          │          │元          │元          │
│          │LLS KING│          │          │            │            │
│          │(12TINSx│          │          │            │            │
│          │908G/CTN│          │          │            │            │
│          │)       │          │          │            │            │
│          │(2)PHOENI│十六‧八元│七元      │四、三九四八│一八、三一二│
│          │X EGG RO│          │          │‧八０元    │元          │
│          │LLS KING│          │          │            │            │
│          │(12TINSx│          │          │            │            │
│          │454G/CTN│          │          │            │            │
│          │)       │          │          │            │            │
│          │(3)SUPER │十四‧八元│七元      │八、八００元│四、二００元│
│          │EGG ROLL│          │          │            │            │
│          │S KING(1│          │          │            │            │
│          │2TINSx43│          │          │            │            │
│          │4G/CTN) │          │          │            │            │
│          │(4)INSTAN│三五０元  │一七六元  │一七、五００│八、八００元│
│          │T SESAME│          │          │元          │            │
│          │POWDER(2│          │          │            │            │
│          │0 KGS PE│          │          │            │            │
│          │R CTN)  │          │          │            │            │
│          │        │          │          │（總價六四、│（總價一三八│
│          │        │          │          │九一二元）  │、九六八‧八│
│          │        │          │          │            │０元）      │
└─────┴────┴─────┴─────┴──────┴──────┘
附表二
┌─────┬────┬─────┬─────┬──────┬──────┐
│報關日期  │貨品名稱│原發票單價│變造後單價│原完稅價格  │報單申報價格│
│          │        │          │          │（新台幣）  │（新台幣）  │
├─────┼────┼─────┼─────┼──────┼──────┤
│八十四年十│(1)PHOENI│新台幣（下│十四元    │一二二、四四│六０、０七七│
│二月九日  │X EGG RO│同）二八‧│          │八元        │元          │
│          │LLS KING│六元      │          │            │            │
│          │(12TINSx│          │          │            │            │
│          │908G/CTN│          │          │            │            │
│          │)       │          │          │            │            │
│          │(2)PHOENI│一六‧八元│ 七元     │一四三、八０│六０、０七七│
│          │X EGG RO│          │          │八元        │元          │
│          │LLS KING│          │          │            │            │
│          │(12TINSx│          │          │            │            │
│          │454G/CTN│          │          │            │            │
│          │)       │          │          │            │            │
│          │(3)SUPER │一四‧八元│七元      │六三、三六０│三０、０三九│
│          │EGG ROLL│          │          │元          │元          │
│          │S KING  │          │          │            │            │
│          │LLS(12TI│          │          │            │            │
│          │NSx434G/│          │          │            │            │
│          │CTN)    ││          │（總價三二九│（總價一五０│
│          │        │          │          │、六一六元）│、一九三元）│
├─────┼────┼─────┼─────┼──────┼──────┤
│八十五年一│(1)PHOENI│二八‧六元│十四元    │二四四、八九│一二０、一五│
│月十七日  │X EGG RO│          │          │九元        │四元        │
│          │LLS KING│          │          │            │            │
│          │(12TINSx│          │          │            │            │
│          │908G/CTN│          │          │            │            │
│          │)       │          │          │            │            │
│          │(2)PHOENI│一六‧八元│七元      │三五、九五二│一五、０一九│
│          │X EGG RO│          │          │元          │元          │
│          │LLS KING│          │          │            │            │
│          │(12TINSx│          │          │            │            │
│          │454G/CTN│          │  │            │            │
│          │)       │          │          │            │            │
│          │(3)PHOENI│三０元    │十四元    │九六、三二二│四五、０五八│
│          │X EGG RO│          │          │元          │元          │
│          │LLS KING│          │          │            │            │
│          │(CARRLAG│          │          │            │            │
│          │ER BLE) │          │          │            │            │
│          │(6TINSx │          │          │            │            │
│          │830G/CTN│          │          │            │            │
│          │)       │          │          │            │            │
│          │(4)INSTAN│二七０元  │一七六元  │四八、二０一│三一、四六九│
│          │T SESAME│          │          │元          │元          │
│          │POWDER(2│          │          │            │            │
│          │0 KGS PE│          │          │（總價四二五│（總價二一一│
│          │R CTN)  │          │          │、三七四元）│、七００元）│
├─────┼────┼─────┼─────┼──────┼──────┤
│八十五年二│(1)PHOENI│二八‧六元│十四元    │二四六、二七│一二０、八二│
│月三日    │X EGG RO│          │          │二元        │九元        │
│          │LLS KING│          │          │            │            │
│          │(12TINSx│          │          │            │            │
│          │908G/CTN│          │          │            │            │
│          │)       │          │          │            │            │
│          │(2)PHOENI│十六‧八元│七元      │一五七、六三│六五、八五二│
│          │X EGG RO│          │          │一元        │元          │
│          │LLS KING│          │          │            │            │
│          │(12TINSx│          │          │            │            │
│          │454G/CTN│          │          │            │          │
│          │)       │          │          │            │            │
│          │(3)SUPER │十四‧八元│七元      │三一、八五八│一五、一０四│
│          │EGG ROLL│          │          │元          │元          │
│          │S KING(1│          │          │            │            │
│          │2TINSx43│          │          │            │            │
│          │4G/CTN) │          │          │            │            │
│          │(4)INSTAN│三五０元  │一七六元  │六二、七九二│三一、六四六│
│          │T SESAME│          │          │元          │元          │
│          │POWDER(2│          │          │            │            │
│          │0 KGS PE│          │          │            │            │
│          │R CTN)  │          │          │            │            │
│          │        │          │          │（總價四九八│（總價二三三│
│          │        │          │          │、五五三元）│、四三一元）│
└─────┴────┴─────┴─────┴──────┴──────┘


司法院資訊處製作；財團法人民間司法改革基金會備份。
